臺灣臺北地方法院刑事判決
109年度訴字第1071號
公  訴  人  臺灣臺北地方檢察署檢察官
被      告  葉誠  


選任辯護人  吳柏儀律師（法扶律師）
上列被告因傷害案件，經檢察官提起公訴（109年度偵字第11484
號），本院判決如下：
    主  文
葉誠犯傷害罪，處有期徒刑陸月，如易科罰金，以新臺幣壹仟元
折算壹日。
    事  實
一、葉誠與丁○○為夫妻，係家庭暴力防治法第3條第1款規定之家
    庭成員，2人平時即因葉誠另有女友及小孩管教事宜而有不
    睦，嗣於民國108年12月28日晚間10時30分許，在臺北市○○
    區○○街0段00巷0號0樓之0即當時2人共同居住之住處內，復
    因故發生爭執，葉誠竟基於傷害之犯意，以口咬丁○○手部、
    用行李箱毆打丁○○小腿、並徒手毆打丁○○之臂膀及胸部之方
    式，導致丁○○受有雙側上臂鈍挫傷、左側小腿鈍挫傷、左側
    前臂擦挫傷等傷害（下合稱本案傷勢）。
二、案經丁○○訴由臺北市政府警察局文山第一分局報告臺灣臺北
    地方檢察署檢察官偵查起訴。
    理  由
壹、程序部分：
　　按被告以外之人於審判外之陳述，雖不符刑事訴訟法第159
    條之1至第159條之4規定，而經當事人於審判程序同意作為
    證據，法院審酌該言詞陳述或書面陳述作成時之情況，認為
    適當者，亦得為證據。當事人、代理人或辯護人於法院調查
    證據時，知有第159條第1項不得為證據之情形，而未於言詞
    辯論終結前聲明異議者，視為有前項之同意，同法第159條
    之5第1項、第2項有明文規定。查本判決以下所引各項供述
    證據之證據能力，檢察官、被告葉誠及其辯護人均不爭執，
    且迄於言詞辯論終結前均未聲明異議（本院卷第112、368至
    375頁），本院審酌前揭供述證據製作時之情況，尚無違法
    不當及證明力明顯過低之瑕疵，認以之作為證據應屬適當。
    另本判決所援引之非供述證據，檢察官、被告及辯護人均不
    爭執有證據能力（本院卷第112、368至375頁），且無證據
    證明係公務員違背法定程序所取得，又無顯有不可信之情況
    或不得作為證據之情形，依同法第158條之4反面解釋，應認
    均有證據能力，而得採為判決之基礎。
貳、實體部分：
一、認定犯罪事實所憑之證據及理由：
　　訊據被告固坦承與告訴人丁○○為夫妻，2人平時即有不睦之
    事實，惟矢口否認有何傷害犯行，辯稱：我於108年12月28
    日晚上約9點多就睡著了，一直到翌（29）日凌晨，當時我
    女兒甲○○因身體不舒服，而自行聯絡我的前女友丙○○送藥過
    來，丙○○抵達時誤開到我和告訴人同寢的主臥室，告訴人因
    而與丙○○發生衝突，本案傷勢都是丙○○造成，並非我所為云
    云；辯護人並為其辯護稱：㈠本案傷勢應係告訴人於108年12
    月29日凌晨與丙○○互相拉扯所致，且於臺灣臺北地方檢察署
    109年度偵字第7404號告訴人與丙○○互告傷害之案件（下稱
    另案），告訴人已自陳是丙○○先動手打告訴人，嗣因和解而
    由告訴人撤回告訴，㈡告訴人於109年3月2日至派出所製作聲
    請民事保護令之筆錄時，稱本案傷勢係因被告見告訴人與被
    告之外遇對象爭執，而拉告訴人的手，使告訴人撞到桌子所
    致，然於同年月18日提告傷害罪時，改稱係因被告捏小孩的
    臉而起口角，被告才拿行李箱打傷告訴人，前後陳述不一，
    且告訴人最初至臺北市立萬芳醫院（下稱萬芳醫院）急診時
    ，僅有自述在凌晨3時許遭毆打，未提及前（28）日晚間11
    時許的爭執，指訴內容應不可信，㈢又告訴人為取得我國身
    分證、爭奪未成年子女親權，有使被告受刑事訴追以逼迫被
    告於協議親權時讓步之動機，縱使被告在告訴人與丙○○拉扯
    時曾輕拍告訴人的手，目的也是為了勸架，並無傷害之意思
    云云。經查：
㈠、被告與告訴人為夫妻，2人平時即因被告管教小孩事宜而有不
    睦，嗣告訴人於108年12月29日凌晨5時3分許至萬芳醫院急
    診，經診斷受有本案傷勢等情，為被告所不爭執（本院卷第
    112至113頁），且與告訴人於本院審理時之證述相符（本院
    卷第196至202頁），並有萬芳醫院108年12月29日診字第000
    0000000號診斷證明書、同院111年2月16日萬院醫病字第000
    0000000號函及所附病歷影本各1份可憑（109年度偵字第114
    84號卷【下稱偵卷】第11頁，本院卷第281至293頁）；又告
    訴人於案發後執本案犯罪事實向本院家事庭聲請核發通常保
    護令獲准（本院109年度家護字第228號裁定，下稱本案保護
    令），被告不服對之提出抗告後，終經本院家事庭以109年
    度家護抗字第87號裁定駁回抗告確定等節，有該保護令及裁
    定各1份可考（偵卷第85至87頁，本院卷第335至339頁），
    並經本院依檢察官聲請（本院卷第343頁）核閱該家事事件
    全卷屬實，均堪認定。
㈡、證人即告訴人丁○○於本院審理時證稱：被告於108年12月28日
    晚間10時30分許，在當時我們同住的臺北市○○區○○街0段住
    處內，因為女兒戊○○撕開他的香菸而動手打她，我見到後於
    是跟被告爭執，被告要我帶戊○○走，但因為這是我家，我不
    出去，被告就到房間把我的衣服都放到行李箱裡，叫我出去
    ，見我拒絕就拿行李箱砸我的腳，後來在房間裡推來推去，
    他用手打到我的胸口，又咬到我的手，我跟戊○○開始哭，被
    告見狀就到客廳，留我和戊○○在房間裡睡覺，差不多凌晨3
    時左右，我們母女正在睡覺時，丙○○突然開門開燈，進我房
    間，我因為害怕所以打電話給我胞姊，丙○○在客廳抱著被告
    ，我於是又跟他們起口角，除了我左臉的擦挫傷是丙○○打的
    以外，本案傷勢都是被告打的，被告用手打我雙臂，造成我
    雙臂受傷、左側前臂擦挫傷，以及用行李箱造成我的左側小
    腿鈍挫傷，被告打我時，在場的只有我、被告及戊○○，被告
    拿來砸我左腳的行李箱不會很大，有放東西進去大概10公斤
    左右等語明確（本院卷第196至202頁），經核告訴人證稱當
    日遭被告攻擊之方式、部位與情狀，與上引診斷證明書及就
    診病歷所載之傷勢均相符，告訴人指訴洵屬有據，應可採信
    。
㈢、被告及其辯護人雖以前詞置辯，然查：
　⒈告訴人於109年3月2日製作聲請民事保護令調查筆錄時，雖未
    完全陳述本案施暴事實，然其經委任律師協助後旋以家事聲
    請通常保護令狀補充敘明被告於婚後時常對其為肢體暴力、
    言語辱罵、恐嚇等行為，亦曾對戊○○施暴及吐菸，於108年1
    2月28日晚間，其等復因被告欺負戊○○等事起口角，爭執之
    際被告即辱罵並毆打告訴人，致告訴人受有本案傷勢，並經
    本院家事庭認定屬實等情，有家事聲請通常保護令狀及本案
    保護令裁定各1份可佐（109年度家護字第228號卷【下稱家
    護卷】第49至51頁，偵卷第85至87頁），堪認其係因於製作
    調查筆錄之初未有律師協助，難以完整陳述事件始末，要非
    基於使被告受刑事訴追之目的而誣指本案犯行；而被告及辯
    護人吳柏儀律師復執與前述辯護意旨相同事由對本案保護令
    提出抗告，業經本院家事庭調查後認被告所辯不可採，以告
    訴人之聲請屬實裁定駁回抗告乙情，亦有被告之家事抗告狀
    及前引抗告裁定各1份可查（109年度家護抗字第87號卷【下
    稱家護抗卷】第9至16頁，本院卷第335至339頁），縱辯護
    人於本院審理時稱家事程序之調查結果不得為認定被告是否
    有本案傷害犯行之唯一依據（本院卷第375頁），惟以本院
    家事庭之調查結果與本案卷附其餘事證相互勾稽，已徵被告
    及辯護人前揭所辯非無疑義。
　⒉再告訴人之本案傷勢係遭被告毆打所致，診斷證明書上所載
    左臉擦挫傷方係丙○○於另案造成，此2犯罪事實截然有別乙
    節，業經告訴人證述如前。又證人即告訴人胞姊黎美緣於本
    案保護令之抗告程序中證稱：案發後告訴人哭著打電話給我
    ，於是我在108年12月29日凌晨抵達告訴人家中，到場後我
    看到告訴人手受傷，我問告訴人是不是丙○○打的，告訴人說
    手跟腳的傷都是被告於前一晚（28日）晚上快11點時打的，
    後來告訴人跟丙○○在爭執，被告將2人勸開，丙○○有打告訴
    人的臉等語明確（家護抗卷第42至43頁），核與前引告訴人
    指訴本案傷勢係被告於同年月28日晚間11時毆打所致，而臉
    部所受挫傷則係被丙○○打傷等語相符，且其於該抗告程序中
    所為證述，係經法官告知具結義務及偽證罪之處罰，並依法
    具結後，陳述其親身經歷本案之過程（家護抗卷第42、47頁
    ），要無甘冒偽證罪風險，設詞攀誣以構陷被告之理，應具
    較高之憑信性，益徵告訴人確於同年月28日晚間有遭被告施
    暴甚明，則被告及辯護人之辯解應不值採。
　⒊縱證人即被告女兒甲○○於本院審理時證稱：我於108年12月28
    日晚上至翌（29）日凌晨間均未聽見家中有哭聲或使用行李
    箱之聲音等語（本院卷第209至211頁），證人丙○○則於本院
    審理時證述：我於108年12月29日凌晨到告訴人家中時沒有
    看到告訴人身上有何受傷痕跡，本案傷勢與被告於另案主張
    的傷勢內容一樣等語（本院卷第204至207頁）；然證人甲○○
    及丙○○除均自承並未當場見聞28日晚間告訴人與被告之衝突
    （本院卷第204、213至214頁），無足證明本案犯罪事實存
    否外，甲○○係被告與前配偶所生之女（本院卷第15頁「被告
    個人戶籍資料」），且更稱於案發前迄本院審理時始終與被
    告同住，出庭作證當日亦係搭乘被告駕駛之車輛到院（本院
    卷第214頁），所為證述非無避重就輕、偏袒被告之可能，
    是甲○○及丙○○此揭證述皆不足為有利被告之認定。
　⒋另辯護人雖稱告訴人本案傷勢與另案提告遭丙○○毆打者相同
    ，係以同一傷勢重複提告云云；然診斷證明書所載傷勢包含
    本案傷勢及另案中丙○○徒手毆打之左臉擦挫傷乙節，業經認
    定如前，告訴人遭被告及丙○○於108年12月28日晚間11時許
    及翌（29）日凌晨3時許先後毆打，而於同年月29日上午5時
    許前往萬芳醫院急診，嗣執同一份診斷證明書分別對2人提
    出告訴，自屬正當，尚難僅憑本案及另案傷勢均載於同一份
    診斷證明書上，即率認告訴人本案重複提告；遑論辯護人於
    本案偵查之初即陳稱：是否可以（讓被告）知道一下告訴人
    的受傷部位，因為我們得知告訴人告丙○○的部分主要是左臉
    受傷，假如傷勢同一，應是告訴人就同一事件對不同人提告
    等語（偵卷第50頁），顯見辯護人於偵查中明知告訴人另案
    之傷勢僅左臉受傷部分，然於閱卷或以他法獲悉本案傷勢後
    ，始改稱本案傷勢亦係丙○○於另案造成，欲以此方式混淆本
    案審理範圍，甚屬無稽且殊無足取。
　⒌至辯護人固以告訴人遲至109年3月始報警提告，且其於108年
    12月29日凌晨至萬芳醫院急診時均未提及被告施暴之事實，
    認其本案指訴應有不實；惟告訴人業於本院審理時證稱：一
    開始我也不想報案，我本來想告丙○○，但被告叫我不要提告
    ，他說會跟丙○○分手，但後來我帶女兒回家鄉玩時，丙○○竟
    對我、我姊姊及姊夫提告，因此我遲至109年3月才去報案等
    語明確（本院卷第200頁），則告訴人為維持家庭和諧，於
    就醫時暫不揭露被告犯行，亦未立即報警，應與常情無違，
    辯護人憑此遽認告訴人所言不實，當無理由。
㈣、綜上，本案事證明確，被告犯行堪以認定，應依法論科。
二、論罪科刑：
㈠、按家庭暴力防治法所謂「家庭暴力」，係指家庭成員間實施
    身體、精神或經濟上之騷擾、控制、脅迫或其他不法侵害之
    行為；所稱「家庭暴力罪」，則指家庭成員間故意實施家庭
    暴力行為而成立其他法律所規定之犯罪，家庭暴力防治法第
    2條第1款、第2款分別定有明文。查被告與告訴人為夫妻，
    已如前述，其等間自有家庭暴力防治法第3條第1款所稱之家
    庭成員關係，是被告所為本案傷害行為，係屬家庭成員間實
    施身體上不法侵害之行為，核屬家庭暴力防治法之家庭暴力
    罪，然因家庭暴力防治法對家庭暴力罪無科處刑罰之規定，
    僅依刑法及相關刑罰規定論處。
㈡、核被告所為，係犯刑法第277條第1項之傷害罪。
㈢、爰以行為人之責任為基礎，審酌被告為心智健全之成年人，
    因其在外另有女友及小孩管教事宜而與告訴人起口角，未能
    克制己身情緒，竟徒手或持行李箱毆打告訴人成傷，漠視法
    律保護他人身體法益之規範，誠屬不該；又其犯後不僅未向
    告訴人道歉或積極彌補損害，卻矢口否認犯行，更試圖以丙○○另案之犯行混淆本案審理範圍，犯後態度不佳，雖無從憑
    此加重其刑，但絲毫不足以為有利於其從輕量刑之依據；考
    量被告前無犯罪紀錄，有臺灣高等法院被告前案紀錄表可參
    ，素行普通，及其自述學歷為國中畢業，在環保局工作，需
    扶養2名子女，經濟狀況可以維持（本院卷第328、376頁）
    等一切情狀，量處如主文所示之刑，並諭知易科罰金之折算
    標準，以資懲儆。
據上論斷，應依刑事訴訟法第299條第1項前段，判決如主文。
本案經檢察官蕭惠菁提起公訴，檢察官謝奇孟到庭執行職務。
中　　華　　民　　國　　111 　年　　6 　　月　　17　　日
　　　　　　　　　刑事第十二庭  審判長法　官  李英豪
　　　　　　　　　　　　　　　　　　　法　官  張敏玲
　　　　　　　　　　　　　　　　　　　法　官  陳冠中
上正本證明與原本無異。 
如不服本判決應於收受送達後20日內向本院提出上訴書狀，並應
敘述具體理由；其未敘述上訴理由者，應於上訴期間屆滿後20日
內向本院補提理由書（均須按他造當事人之人數附繕本）「切勿
逕送上級法院」。告訴人或被害人如對於本判決不服者，應具備
理由請求檢察官上訴，其上訴期間之計算係以檢察官收受判決正
本之日期為準。 
                                      書記官  涂曉蓉
中　　華　　民　　國　　111 　年　　6 　　月　　17　　日
附論本案論罪科刑法條：
中華民國刑法第277條
傷害人之身體或健康者，處5年以下有期徒刑、拘役或50萬元以
下罰金。
犯前項之罪，因而致人於死者，處無期徒刑或7年以上有期徒刑
；致重傷者，處3年以上10年以下有期徒刑。